臺灣高等法院交通事件裁定　　　　　　100年度交抗字第612號
抗　告　人
即受處分人　高黃彩清
上列抗告人即受處分人因違反道路交通管理處罰條例案件，不服
臺灣臺北地方法院，中華民國100 年3 月30日所為裁定（100 年
度交聲字第154 號) ，提起抗告，本院裁定如下：
    主  文
抗告駁回。
    理  由
一、原裁定以：按「汽車行駛至交岔路口，其行進、轉彎，應依
    下列規定：……五、左轉彎時，應距交岔路口三十公尺前顯
    示方向燈或手勢，換入內側車道或左轉車道，行至交岔路口
    中心處左轉，並不得占用來車道搶先左轉。」，道路交通安
    全規則第102 條第1 項第5 款定有明文。次按「汽車駕駛人
    轉彎時，有下列情形之一者，處新臺幣（下同）六百元以上
    一千八百元以下罰鍰：……四、在多車道右轉彎，不先駛入
    外側車道，或多車道左轉彎，不先駛入內側車道。」，復為
    道路交通管理處罰條例第48條第1 項第4 款所明文規定。另
    汽車駕駛人駕駛汽車違反道路交通管理處罰條例第48條規定
    者，除應依該條所規定之罰鍰處罰外，並應予以記違規點數
    1 點，亦經道路交通管理處罰條例第63條第1 項第1 款規定
    明確。又「汽車駕駛人之行為有下列情形之一，當場不能或
    不宜攔截製單舉發者，得逕行舉發：……七、經以科學儀器
    取得證據資料證明其行為違規。」、「前項第七款之科學儀
    器應採固定式，並定期於網站公布其設置地點。但汽車駕駛
    人之行為屬下列情形之一者，不在此限：……五、未依規定
    行駛車道。六、未依規定變換車道。」、「第一項逕行舉發
    ，應記明車輛牌照號碼、車型等可資辨明之資料，以汽車所
    有人為被通知人製單舉發。」、「本條例之處罰，受舉發違
    反道路交通管理事件之受處罰人，認為受舉發之違規行為應
    歸責他人者，應於舉發違反道路交通管理事件通知單應到案
    日期前，檢附相關證據及應歸責人相關證明文件，向處罰機
    關告知應歸責人，處罰機關應即另行通知應歸責人到案依法
    處理。逾期未依規定辦理者，仍依本條例各該違反條款規定
    處罰。」、「依本條例規定逕行舉發或同時併處罰其他人之
    案件，推定受逕行舉發人或該其他人有過失。」，亦為道路
    交通管理處罰條例第7 條之2 第1 項第7 款、第2 項但書、
    第4 項、第85條第1 項、第4 項所明文規定。是行為人如係
    駕駛汽車在多車道左轉彎，不先駛入內側車道，為警當場舉
    發者，處罰機關固應對該汽車駕駛人為處罰，惟若舉發機關
    並非當場對該部車輛舉發，而係依上開道路交通管理處罰條
    例第7 條之2 第1 項第7 款之規定逕行舉發者，此際舉發機
    關只能對汽車所有人為掣單舉發，而如經舉發之汽車所有人
    認為受舉發之違規行為應歸責他人，並於舉發通知單上所載
    之應到案日期前到案，檢附相關證據及應歸責人相關證明文
    件，向處罰機關告知該名汽車違規駕駛人，處罰機關應即另
    行通知應歸責人到案依法處理，而如汽車所有人未於應到案
    日期前到案或雖於應到案日期前到案，但未告知處罰機關實
    際之違規駕駛人者，處罰機關仍應依上開道路交通管理處罰
    條例之規定加以處罰該受舉發人。再行為人如係駕駛汽車在
    多車道左轉彎，不先駛入內側車道，嗣為警以科學儀器取得
    證據資料證明其行為違規後逕行舉發，而在舉發通知單上所
    載之應到案日期前繳納罰鍰或到案提出申訴或陳述，經處罰
    機關調查後仍認定有上開違規行為者，依違反道路交通管理
    事件統一裁罰基準及處理細則（下稱處理細則）第2 條第2
    項所定之違反道路交通管理事件統一裁罰基準表（下稱基準
    表）之規定，須對該行為人處以6 百元之罰鍰，並記違規點
    數1 點。異議人即受處分人高黃彩清駕駛其所有之車牌號碼
    ＦＴ－4505號自用一般小客車，於民國99年12月9 日17時12
    分許，行經臺北縣永和市（現更名為新北市永和區○○○路
    、中興街交岔路口（往永和）時，未先駛入內側車道即逕由
    中間車道（第二車道、直行車道）左轉，經臺北縣政府警察
    局（更名為新北市政府警察局）員警劉絢炯以科學儀器取得
    證據資料證明其行為違規後逕行舉發，經將該舉發通知單合
    法送達受處分人後，受處分人於舉發通知單上所載之應到案
    日期（100 年1 月16日）前之99年12月28日向新北市政府警
    察局交通警察大隊提出申訴，經舉發機關調查結果，仍認受
    處分人有前開違規行為，原處分機關遂於100 年1 月26日以
    北監自裁字第裁40－ＣＧ0000000 號裁決書就受處分人上開
    在多車道左轉彎，不先駛入內側車道之違規行為，依道路交
    通管理處罰條例第48條第1 項第4 款、處理細則第43條、第
    44條暨基準表之規定，裁處罰鍰6 百元，並依同條例第63條
    第1 項第1 款（漏引第1 款）之規定記違規點數1 點。聲明
    異議意旨略以：其開車已達30多年歷史，非常清楚交通規則
    ，向來也很遵守交通規則，當時車流狀況尚正常，居住當地
    20幾年，永和路與中興街口車流量很大，只因當下其車輛在
    最外車道，距離路口很短，又逢更換紅燈之時，前方、左方
    多有車況，而無法橫行到內側左轉道，唯能進入直行道，等
    待左轉燈亮再行左轉，本路口並沒有標示直行車道禁止左轉
    ，其並無不守法、違規云云。經查：（一）受處分人於聲明
    異議狀內坦認確有於前揭時、地駕駛車牌號碼ＦＴ－4505號
    自用小客車在多車道左轉彎，不先駛入內側車道之行為，並
    有採證照片列印資料在卷可稽，堪認為真。（二）受處分人
    雖以前開情事置辯，惟觀諸卷內之採證照片（見原審卷第13
    頁），可知新北市○○區○○路與中興街交岔路口處受處分
    人所行駛之行車方向路段係三線道，受處分人當時行駛於中
    間車道，即由內側車道向外算起之第二車道，非如受處分人
    所稱行駛於最外車道而無法進入內側。再就受處分人所提新
    北市○○區○○路與中興街口監視器動態錄影檔擷取畫面9
    幀（畫面時間自2010/12/09、17：12：49.648起至2010/12/
    09、17：12：57.111止，見原審卷第7 頁）以觀，亦可明瞭
    當時雖為平常日接近下班時間（該日為星期四），然車流量
    尚屬順暢，並無特殊路況，內側車道等待左轉車輛有3 輛，
    自畫面1 至3 （畫面時間自2010/12/09、17：12：49.648起
    至2010/12/09、17：12：50.299止）中車牌號碼590 －Ａ9
    號營業用小客車自該車道駛離後，約7 秒鐘之時間內，均無
    其他車輛駛入內側車道左轉，而依當時路況、車況，均容許
    受處分人依照前揭交通規則駕駛，足證受處分人所辯前方、
    左方多有車況，以致無法橫行到內側左轉道，只能進入直行
    道，等待左轉燈亮再行左轉，與事實不符，無足採信。受處
    分人自承開車經歷30多年，居住在當地亦有20餘年，對該處
    路況有相當之了解，理應能事先規劃行車路線，並於交岔路
    口30公尺前，及早換入內側車道準備左轉，以維持交通之順
    暢，是本件事證明確，受處分人所執前開聲明異議理由，均
    不足為其免責之認定。綜上所述，受處分人確有在上開時、
    地在多車道左轉彎，不先駛入內側車道之違規行為，且於應
    到案日期前提出申訴，是原處分機關依前揭道路交通管理處
    罰條例第48條第1 項第4 款、第63條第1 項第1 款、處理細
    則第43條、第44條暨基準表等規定，就受處分人前開在多車
    道左轉彎，不先駛入內側車道之違規行為裁處罰鍰6 百元，
    並予以記違規點數1 點，核無違誤，本件受處分人之異議為
    無理由，應予駁回。經核並無違誤。
二、抗告意旨略以：抗告人之前申訴文中，已針對交通規則說明
    得非常清楚，發生此事件是瞬間之事，駕駛者的駕駛行動是
    活動的，而交通儀器則是固定式，錢事小，罰金6 百元並非
    付不起，抗告人平時社會服務捐款再多都在做，但對於裁定
    之結果實在無法接受。抗告人不懂現在是什麼社會，事件之
    裁定黑與白不分，為什麼來申訴，工商社會人人都忙得很，
    但事與願違，本件交通事件之裁定結果，難以服民心，開車
    30幾年，第一次遇到此事，爰依法提起抗告，請求撤銷原裁
    定云云。
三、惟查：受處分人高黃彩清駕駛其所有之車牌號碼ＦＴ－4505
    號自用一般小客車，於99年12月9 日17時12分許，行經新北
    市○○區○○路、中興街交岔路口（往永和）時，未先駛入
    內側車道即逕由中間車道（第二車道、直行車道）左轉，而
    有在多車道左轉彎，不先駛入內側車道之違規行為，經警據
    採證照片逕行舉發，受處分人辯稱當時車流狀況尚正常，居
    住當地20幾年，永和路與中興街口車流量很大，只因當下其
    車輛在最外車道，距離路口很短，又逢更換紅燈之時，前方
    、左方多有車況，而無法橫行到內側左轉道，唯能進入直行
    道，等待左轉燈亮再行左轉，應無可採等情，業據原裁定認
    定無誤，並詳載理由依據。再者，道路交通管理處罰條例第
    48條第1 項第4 款之所以規定在多車道左轉彎，須先駛入內
    側車道，無非係立法者考量交通安全與行車順暢所致，倘非
    內側車道之駕駛人，由他車道逕行左轉佔用左轉待轉區○○
    ○○○道依法行進欲左轉之車輛，豈不是因此而受阻致交通
    遲滯？此非符立法之本旨。況依前揭受處分人聲明異議、抗
    告意旨所載，受處分人本行駛直行車道，而其倘欲左轉，理
    應即早轉入內側車道，竟不為之，待車行接近轉彎路口，方
    以不及駛入內側車道、前方、左方多有車況置辯，顯係基於
    投機心態，圖行駛之便利而不遵守交通規則，如人人皆以此
    為由，則法規之訂定豈非屬具文，亦對於依法遵行駛入內側
    車道之駕駛人顯失公平。受處分人猶執前詞，否認有在多車
    道左轉彎，不先駛入內側車道之違規行為，並指摘原裁定不
    當，為無理由，應予駁回。
據上論斷，應依道路交通事件處理辦法第25條，刑事訴訟法第41
2 條，裁定如主文。
中    華    民    國   100    年    5     月    30    日
                  刑事第十二庭審判長法  官  蔡永昌
                                    法  官  蔡新毅
                                    法  官  王美玲
以上正本證明與原本無異。
不得再抗告。
                                    書記官  蔡儒萍
中    華    民    國   100    年    5     月    30    日